臺灣宜蘭地方法院民事判決　　　　　　　 99年度訴字第312號
原　　　告　林世輝
訴訟代理人　曾威龍律師
被　　　告　盧炳祈
上列當事人間因被告重傷害案件，原告提起刑事附帶民事訴訟請
求損害賠償，經本院刑事庭以99年度附民字第22號裁定移送前來
，本院於民國100年3月17日辯論終結，判決如下：
    主      文
被告應給付原告新臺幣貳佰陸拾肆萬貳仟伍佰陸拾壹元，及自民
國九十九年十月十六日起至清償日止，按週年利率百分之五計算
之利息。
原告其餘之訴駁回。
訴訟費用由被告負擔三分之二，餘由原告負擔。
原告以新台幣捌拾玖萬元為被告供擔保後，得假執行。而被告如
以新台幣貳佰陸拾肆萬貳仟伍佰陸拾壹元供擔保後，得免為假執
行。
原告其餘假執行之聲請駁回。
    事實及理由
一、程序方面：按訴狀送達後，原告不得將原訴變更或追加他訴
    ，但減縮應受判決事項之聲明者，不在此限，民事訴訟法第
    255條第1項第3款定有明文。查原告原起訴聲明請求被告應
    給付原告新臺幣（下同）3,135,516元及自起訴狀繕本送達
    之翌日起至清償日止，按年息5％計算之利息。嗣於99年10
    月8日準備書狀中擴張其聲明為請求被告應給付原告400萬元
    及其中3,135,516元自刑事附帶民事起訴狀繕本送達之翌日
    起至清償日止、另864,484元自準備書狀繕本送達之翌日起
    至清償日止，均按年息5％計算之利息。後再於100年3月17
    日言詞辯論中減縮其聲明為請求被告給付原告400萬元及自
    準備書狀繕本送達翌日起至清償日止，按年息5％計算之利
    息等情。核其聲明之變更，僅屬擴張或減縮應受判決事項之
    聲明，依前述說明，於法尚無不合，應予准允。
二、原告起訴主張：被告與訴外人林詩怡為同居男女朋友關係。
    被告前因傷害林詩怡，經林詩怡提起傷害告訴，並於臺灣宜
    蘭地方法院檢察署進行偵查。被告因認為林詩怡詐騙其錢財
    ，又懷疑林詩怡另結新歡，而萌報復之意，竟基於故意不法
    侵害他人身體之故意，於98年10月2日上午10時50分許，在
    臺灣宜蘭地方法院檢察署因上開傷害案件偵訊完畢後，自其
    駕駛之自小客車內取出日前預先準備之強酸化學溶劑，在臺
    灣宜蘭地方法院檢察署前之路旁，朝林詩怡及陪同林詩怡前
    往開庭之原告潑灑，致原告受有臉部、前胸及右手2至3度化
    學性燒傷，佔全身總體表面積10%，及雙眼化學性灼傷等重
    傷害。而原告因此支出醫療費用及看護費用，並導致減少勞
    動能力並受有精神上損害。為此，爰依侵權行為之法律關係
    ，求為命被告賠償上開損失。並聲明：被告應給付原告400
    萬元及自準備書狀繕本送達之翌日起至清償日止，按年息5
    ％計算之利息，併陳明願供擔保，請准宣告假執行。
三、被告則以：原告所請求關於勞動能力損失、精神賠償及將來
    所支出之醫療費用實屬過高等語為辯，並聲明請求駁回原告
    之訴。
四、兩造不爭執之事實：
    原告上開主張被告於上述時地故意以強酸化學溶劑朝原告潑
    灑，致原告受有上開重傷害，是被告自應就上開傷害事件之
    發生負全部之責任等情，業據原告提出國立臺灣大學醫學院
    附設醫院診斷證明書、出院通知單、門診醫療費用收據、侒
    侒有限公司收款證明單及殘障手冊等為證，且被告上開故意
    重傷害之行為，亦經判處罪刑確定，此經本院調閱刑事卷宗
    核閱屬實，並為被告所不爭執，堪信原告此部分主張可採。
    原告進而主張，被告因上開故意傷害他人身體、健康之侵權
    行為，致使原告有醫療費用及看護費用之支出，以及受有勞
    動能力損失及精神上損害，而請求被告賠償上開損失等情，
    被告則否認之，並以前詞為辯。是經兩造整理後，確認本件
    應審認之爭點為：(一)原告請求各項損害賠償有無理由？（
    二）原告請求被告賠償之金額應為若干始為合理？茲審酌如
    下：
五、按因故意或過失，不法侵害他人之權利者，負損害賠償責任
    ；不法侵害他人之身體或健康者，對於被害人因此喪失或減
    少勞動能力或增加生活上之需要時，應負損害賠償責任；不
    法侵害他人身體、健康者，被害人雖非財產上之損害亦得請
    求賠償相當之金額。民法第184條第1項前段、第193條第1項
    、第195條第1項分別定有明文。查被告因故意傷害行為，使
    原告受有前述傷勢之事實，已如前述，依前揭規定，被告自
    應負損害賠償責任。茲就原告請求賠償之損害，應否准許，
    分述如下：
（一）醫療費用：原告主張因被告之行為致使其受傷住院而支出
      醫療費用429,715元部分，業據原告提出醫療費用明細表
      、國立台灣大學醫學院附設醫院之住院醫療費用繳費通知
      單、門診醫療費用收據及新店大愛眼科診所之處方收據為
      憑（本院卷第61至65頁）。雖上開原告請求之醫療費用包
      含全民健康保險之健保給付部分共374,299元，然惟全民
      健康保險性質上係屬健康、傷害保險，除有全民健康保險
      法第82條規定之情形外，依保險法第130條、第135條準用
      同法第103條之規定，全民健康保險之保險人不得代位行
      使被保險人因保險事故所生對於第三人之請求權，要無保
      險法第53條規定適用之餘地。是全民健康保險之被保險人
      ，非因汽車交通事故受傷害，受領全民健康保險提供之醫
      療給付，其因侵權行為所生之損害賠償請求權，並不因而
      喪失（最高法院89年度臺上字第805號判決意旨參照）。
      是原告上開醫療費用支出既非因汽車交通事故，是此部分
      之請求，係屬有理。
（二）看護費用：原告主張因上開傷害事件支付之看護費用共26
      ,400元等情，亦據提出侒侒有限公司之收款證明單為證（
      見本院卷第86頁），除為被告所不爭執外，且原告所受傷
      勢除於燒燙傷病房治療外，並接受裂層皮膚移植手術及眼
      瞼緣縫合術，是原告請求其於住院期間之98年10月16日至
      同年月21日以及同年月29日至同年11月15日止之看護費用
      ，亦屬合理正當。
（三）減少勞動能力部分：按被害人因身體健康被侵害而喪失勞
      動能力所受之損害，其金額應就被害人受侵害前之身體健
      康狀態、教育程度、專門技能、社會經驗等方面酌定之，
      不能以一時一地之工作收入為準。亦即應以被害人喪失或
      減少勞動能力之本身為其損害。經查，原告因被告之故意
      傷害行為受有前述傷勢，且「因顏面前胸兩側上肢化學灼
      傷，於98年10月2日入院接受治療，灼傷面積約10%，傷害
      導致顏面疤痕，不易完全治癒」等情，此亦有國立臺灣大
      學醫學院附設醫院99年7月16日校附醫秘字第0990004780
      號函可憑（本院卷第92頁）。且原告以顏面化學灼傷申請
      勞工保險局失能給付，經審查失能程度符合勞工保險失能
      給付標準附表第9-2項第10等級等情，此亦有被告不爭執
      真正之勞工保險局99年11月29日保給殘字第09960801 490
      號函（本院卷第146頁）。本院復斟酌原告受傷前並無實
      際從事工作，及原告之年齡暨該顏面受損之程度與日後就
      業之可能性等情，認原告因本件侵權行為受傷減少勞動能
      力之比率，如同勞工保險局之審查鑑定結果再依各殘廢等
      級喪失或減少勞動能力比率表，原告已減少46.14﹪之勞
      動能力。至於原告復主張其為東南工專電子工程科畢業，
      仍任職電腦系統維護工作每月薪資43,900元等情，惟查原
      告於98年度並無任何受有薪資之紀錄，此有財政部臺灣省
      北區國稅局98年度綜合所得稅各類所得資料清單可憑（本
      院卷第44頁），是原告單憑勞工保險被保險人投保薪資主
      張其每月勞動能力減損達43,900元等情，依首揭說明，尚
      乏證據足以證明，是應以原告事發當時最低基本工資每月
      17,280元計算其勞動能力減損之基準。故原告勞動能力減
      損部分，原告為54年12月10日出生，依勞動基準法第54
      條所定強制退休年齡65歲之標準，其應於119年12月10日
      退休，則自本件事發迄119年12月，共有21年又2月之勞動
      期間，是原告請求勞動能力減損期間249個月即20.75年即
      有理由。依此，原告減損勞動能力之賠償應為1,386,446
      元。（計算式：17280x12x0.4614x20年之霍夫曼係數14.
      0000000+1 7280x12x0.4614x0.75x（21年霍夫曼係數14.0
      000000-00年霍夫曼係數14.0000000），小數點以下四捨
      五入，第1年不扣除中間利息），原告逾此部分請求即無
      理由。
（四）將來之醫藥費部分：原告主張受有顏面身體傷殘，事後估
      計仍須花費50萬元以整型手術予以恢復面貌等節，並未見
      原告提出相關之證據以實其說，且為被告所否認，應認原
      告此部分請求，尚乏證明，應不予准許。
（五）精神慰撫金部分：原告因此事件，身體顏面遭受重創，精
      神上受有莫大之傷害，此均因被告故意之行為所導致，是
      原告請求被告賠償非財產上之精神損害，核屬有據。查被
      告國小畢業、未婚、名下並無不動產，且目前並無工作（
      見本院卷第144頁）；而原告學歷為專科畢業，已如前述
      ，無工作且名下亦無不動產，此亦有財政部臺灣省北區國
      稅局財產歸屬資料清單可憑（本院卷第43頁），且顏面、
      前胸與兩側上肢部位受有化學灼傷留存疤痕不易痊癒，確
      實影響原告日後人際往來等，經審酌兩造身份、地位、財
      產狀況及原告所受精神上痛苦等一切情狀，認原告請求精
      神慰撫金以80萬元應為適當，逾此部分請求，則無理由。
六、綜上所述，原告依侵權行為之法律規定，請求被告賠償之金
    額於2,642,561元（429715+26400+0000000+800000=0000000
    ）及自準備書狀繕本送達被告之翌日即99年10月16日（本院
    卷第108頁）起至清償日止，按週年利率5％計算之法定遲延
    利息之範圍內，為有理由，應予准許；逾此範圍之請求，則
    無理由，應駁回之。
七、原告陳明願供擔保請准宣告假執行之宣告，經核均無不合，
    爰酌定相當金額准許之。至原告敗訴部分，其假執行之聲請
    ，已失所附麗，應併予駁回。並依職權諭知被告得供擔保免
    為假執行。
八、訴訟費用負擔之依據：民事訴訟法第79條。
中    華    民    國  100    年      3    月    31    日
                  臺灣宜蘭地方法院民事庭
                      法  官  蔡仁昭
以上正本與原本無異。
如不服本判決，應於收受送達後廿日內向本院提出上訴狀（應附
繕本）。
中    華    民    國   100    年    3     月    31    日
                      書記官  邱淑秋